臺灣臺南地方法院刑事判決
110年度金訴字第513號
公  訴  人  臺灣臺南地方檢察署檢察官
被      告  鄭有智


上列被告因洗錢防制法等案件，經檢察官提起公訴（110年度偵
字第10066、11786、12450、13628、15247、15616、16235、162
37、16716號），本院判決如下：
    主  文
鄭有智幫助犯洗錢防制法第十四條第一項之洗錢罪，處有期徒刑
肆月，併科罰金新臺幣壹萬元，罰金如易服勞役，以新臺幣壹仟
元折算壹日。
    事  實
一、鄭有智可預見將金融帳戶提供予不相識之人，可能遭不法份
    子利用於詐欺犯罪，作為收取被害人匯款之用，並藉此隱匿
    犯罪所得之去向及所在，仍基於縱有人以其金融帳戶實施詐
    欺取財並隱匿犯罪所得，亦不違背其本意之幫助故意，於民
    國110年1月底，在臺南市○市區○○街000號之新市郵局，將其
    甫申辦（同年月11日開戶）之國泰世華商業銀行帳號000000
    000000號帳戶（下稱本案帳戶）之存摺、提款卡及密碼，寄
    交予姓名年籍不詳之人。嗣不詳詐欺集團成員取得本案帳戶
    資料後，即意圖為自己不法之所有，向附表一所示彭春媛等
    7人詐取款項匯入本案帳戶內（詐騙時間、方式、匯款時間
    及金額等，詳如附表一所示），並隨即將該等款項提領殆盡
    ，進而隱匿該犯罪所得之去向及所在。
二、案經彰化縣警察局員林分局、彭春媛訴由臺南市政府警察局
    永康分局、林郁玲訴由高雄市政府警察局岡山分局、洪珮琪
    訴由高雄市政府警察局鳳山分局、曹建華訴由臺南市政府警
    察局善化分局、張芝芳訴由高雄市政府警察局岡山分局、邱
    信坤訴由桃園市政府警察局蘆竹分局報請臺灣臺南地方檢察
    署檢察官偵查起訴。
    理  由
一、本判決下列所引用具傳聞性質之證據資料，業經檢察官、被
    告同意作為本案證據使用，或知有傳聞證據之情形而未於言
    詞辯論終結前聲明異議，本院審酌該等證據作成時之情況，
    認無何取證之瑕疵或其他不當情事，依刑事訴訟法第159條
    之5規定，均具有證據能力。
二、訊據被告固坦承將本案帳戶資料寄予不詳姓名之人，惟否認
    有何幫助詐欺、幫助洗錢犯行，辯稱：我是要辦貸款才把帳
    戶寄出去，不知道對方要詐欺云云。經查：
（一）事實欄所載被告將本案帳戶之存摺、提款卡及密碼寄送予
      他人，嗣附表一所示彭春媛等7人分別受騙匯款至本案帳
      戶之事實，業據被告於本院坦承不諱，並有附表一證據欄
      所列各項證據、本案帳戶之客戶基本資料及交易明細查詢
      資料可稽（卷宗編號索引詳如附表二，卷1第7-10頁，卷7
      第96-102頁），是本案帳戶遭詐騙集團利用於詐欺取財及
      隱匿犯罪所得，堪以認定。
（二）按金融帳戶為個人理財工具，攸關存戶財產權益，一般人
      對於帳戶存摺、提款卡及密碼等資料，無不妥為保存，以
      防遺失或被盜用；又申請開戶並無任何特殊限制，一般民
      眾均可在不同之金融機構申請數個帳戶使用，此乃眾所周
      知之事，是依此社會生活經驗，苟見非親非故之人不以自
      己名義申請開戶，反而以收購、租用或其他方式向他人蒐
      集金融帳戶使用，當能預見蒐集金融帳戶者，應有不可告
      人之非法動機。況詐欺集團利用人頭帳戶遂行詐騙之事層
      出不窮，詐欺集團使用人頭帳戶提領詐欺所得，無非係為
      隱身幕後，遮斷金流以逃避查緝，屢經新聞媒體再三報導
      ，是避免此等專屬性甚高之金融帳戶被不法份子利用為詐
      欺及洗錢之工具，應係一般生活所易於體察之常識。準此
      ，任意將所有金融帳戶交予他人使用，自可預見該帳戶可
      能被用於實施詐欺取財犯罪，並可同時預見詐欺所得遭提
      領後，即產生金流斷點，難以追查其所在及去向。
（三）被告固抗辯其寄交本案帳戶係為辦理貸款，曾於警詢供稱
      其係以通訊軟體LINE與對方聯繫，對方LINE暱稱「陳經理
      」，惟被告自始未能提出相關LINE對話紀錄，其所辯之真
      偽，無從查證，難以遽信。又金融帳戶一般乃作為存、提
      款之用，辦理貸款縱有審核資力之需，提供帳戶交易往來
      明細即可，斷無交付存摺及提款卡（含密碼）之理。況被
      告與「陳經理」素不相識，雙方除LINE之外，無其他聯繫
      管道，若「陳經理」單方片面失聯，被告將無計可施，則
      被告於此情形下，仍寄交存摺、提款卡予來路不明之「陳
      經理」，其對於他人非法使用本案帳戶，顯有容任之心態
      。再者，被告於110年1月11日甫申辦本案帳戶，然被告於
      警詢供稱其有使用本案帳戶，係薪資轉帳之用（卷2第84
      頁，卷8第9頁），觀之本案帳戶之交易明細資料（卷7第8
      7-102頁），該帳戶自110年1月19日起，即有密集反覆之
      存提領紀錄，存入金額為數萬元至數十萬元不等，存入後
      旋遭提領完畢，該資金異常進出情形顯非薪資轉帳；又被
      告於警詢時供稱本案帳戶係作為在貨運公司的薪轉帳戶（
      卷8第9頁），於偵訊時則稱係其本來應徵飲料店，需要薪
      轉帳戶（卷7第110頁），所述前後不一，足徵被告所稱本
      案帳戶為薪資轉帳使用云云，不足採信，堪認被告係於開
      戶後不久，即將帳戶資料寄送予不相識之人，依前揭說明
      ，被告應可預見其帳戶可能遭用以實施詐欺犯罪及隱匿犯
      罪所得，主觀上具有幫助之未必故意。
（四）綜上，被告以貸款為由否認犯罪，無可採信。本件事證明
      確，被告犯行，堪以認定，應依法論科。 
三、核被告所為，係犯刑法第30條第1項、第339條第1項之幫助
    詐欺取財罪，及刑法第30條第1項、洗錢防制法第14條第1項
    之幫助洗錢罪。其以一次寄出帳戶之行為，助成不法份子向
    附表一所示彭春媛等7人詐取匯款及洗錢，係一行為幫助數
    次詐欺及洗錢犯行，且同時觸犯數罪名，為想像競合犯，應
    從一重之幫助洗錢罪處斷。又被告為幫助犯，所犯情節較正
    犯輕微，爰依刑法第30條第2項規定，減輕其刑。
四、本院審酌被告任意將帳戶存摺、提款卡及密碼交予不詳姓名
    之人，使不法份子用以向被害人詐騙得逞，除使被害人受有
    損害，並製造金流斷點，增加查緝犯罪之困難，破壞社會治
    安及金融秩序，所為實不足取，且犯後否認犯行，難認態度
    良好，惟念其行為時年紀僅20餘歲，思慮尚淺，且無何犯罪
    前科，有其前案紀錄表可稽，兼衡被害人受騙之金額，及其
    於本院所述之工作及家庭生活狀況等一切情狀，量處如主文
    所示之刑，並就罰金部分諭知易服勞役之折算標準。
五、本案並未查得被告因寄出帳戶資料而獲有任何利益，難認被
    告有何犯罪所得，無庸為沒收之諭知，附此敘明。
據上論斷，應依刑事訴訟法第299條第1項前段，洗錢防制法第14
條第1項，刑法第11條、第30條第1項、第2項、第339條第1項、
第55條、第42條第3項，判決如主文。
本案經檢察官周盟翔提起公訴，檢察官紀芊宇到庭執行職務。
中　　華　　民　　國　　111 　年　　5 　　月　　3 　　日
　　　　　　　　　刑事第十一庭  審判長法　官　陳淑勤
　　　　　　　　　　　　　　　　　　　法　官　張郁昇
　　　　　　　　　　　　　　　　　　　法　官　周宛瑩
以上正本證明與原本無異。
如不服本判決應於收受本判後20日內向本院提出上訴書狀，並應
敘述具體理由。其未敘述上訴理由者，應於上訴期間屆滿後20日
內向本院補提理由書狀（均須按他造當事人之人數附繕本）「切
勿逕送上級法院」。
  　　　　　　　　　　　　　　　      書記官　李諾櫻
中　　華　　民　　國　　111 　年　　5 　　月　 　3　　日
附表一：
編號 被害人 詐騙時間、方式  匯款時間 匯款金額 證據 1 彭春媛 （告訴） 110年1月12日，詐騙集團透過通訊軟體LINE，以暱稱「佳琪」之帳號向被害人佯稱：可透過網路平台投資虛擬貨幣獲利云云，致被害人誤信為真，而依指示匯款。  110年2月9日 25萬元 ㈠彭春媛警詢筆錄； ㈡彭春媛提出之匯款申請書及中國信託帳號000000000000存摺與匯款截圖影本、與「佳琪」對話紀錄（卷5第9-12、59-88頁） 2 何通海 109年12月9日，詐騙集團透過通訊軟體LINE，以暱稱「李安琪」之帳號向被害人佯稱：可透過網路平台投資數字貨幣獲利云云，致被害人誤信為真，而依指示匯款。  ①110年2月9日13時29分 ②110年2月9日13時30分 ①10萬元 ②10萬元 ㈠何通海警詢筆錄； ㈡何通海與「李安琪」之對話紀錄及手機轉帳擷圖（卷1第13-16、19-29頁） 3 林郁玲 （告訴） 110年1月初，詐騙集團透過通訊軟體LINE，以暱稱「佳琪」之帳號向被害人佯稱：可透過網路平台投資虛擬貨幣獲利云云，致被害人誤信為真，而依指示匯款。  ①110年2月8日12時47分 ②110年2月9日11時14分 ①5萬元 ②5萬元 ㈠林郁玲警詢筆錄； ㈡林郁玲提供之網路轉帳擷圖及中國信託帳號000000000000存摺影本（卷2第87-91、93-107頁） 4 洪珮琪 （告訴） 110年1月初，詐騙集團透過通訊軟體LINE，以暱稱「JEFF」、「曉涵」等帳號向被害人佯稱：可透過網路平台投資虛擬貨幣獲利云云，致被害人誤信為真，而依指示匯款。  110年2月6日15時54分 10萬元 ㈠洪佩琪警詢筆錄； ㈡洪佩琪提出之手機轉帳翻拍照片、與「JEFF」對話紀錄（卷4第1-3、9-15頁） 5 曹建華 （告訴） 110年1月3日，詐騙集團透過通訊軟體LINE，以暱稱「王若萱」之帳號向被害人佯稱：可透過網路平台購買虛擬貨幣獲利云云，致被害人誤信為真，而依指示匯款。  ①110年2月5日19時45分 ②110年2月5日19時52分 ①3萬元 ②3萬元 ㈠曹建華警詢筆錄； ㈡曹建華提出之華南商銀帳號000000000000及郵局帳號00000000000000存摺、自動櫃員機交易明細表影本（卷6第9-12、27-35頁） 6 張芝芳 （告訴） 110年1月下旬，詐騙集團透過通訊軟體LINE群組，傳送訊息向被害人佯稱：可透過網路購買虛擬貨幣獲利云云，致被害人誤信為真，而依指示匯款。  110年2月6日20時43分 11萬15元 ㈠張芝芳警詢筆錄； ㈡張芝芳提供之玉山銀行帳號0000000000000交易明細、與詐騙集團對話紀錄（卷3第79-85、87-91、103、105-125頁） 7 邱信坤 （告訴） 110年1月13日，詐騙集團透過通訊軟體LINE，以暱稱「JEFF」、「林初夏」之帳號向被害人佯稱：可透過網路平台投資虛擬貨幣、私募基金獲利云云，致被害人誤信為真，而依指示匯款。  ①110年2月9日21時46分 ②110年2月9日21時52分 ③110年2月9日22時19分 ④110年2月9日22時26分 ①5萬元 ②5萬元 ③5萬元 ④5萬元 ㈠邱信坤警詢筆錄； ㈡邱信坤提出之合作金庫帳號0000000000000網路交易明細、台北富邦銀行帳號0000000000000網路交易明細、與詐騙集團對話紀錄（卷18第315-321、345、349-350、375-407頁） 
附表二：卷宗編號索引
【卷1】員警分偵字第1100009653號
【卷2】高市警岡分偵字第11070721300號
【卷3】高市警岡分偵字第11070979600號
【卷4】高市警鳳分偵字第11071187400號
【卷5】南市警永偵字第1100139065號
【卷6】南市警善偵字第1100151838號
【卷7】台南地檢110年度偵字第10066號
【卷8】台南地檢110年度他字第2629號
【卷9】台南地檢110年度他字第2732號
【卷10】台南地檢110年度偵字第11786號
【卷11】台南地檢110年度偵字第12438號 (節本影卷)
【卷12】台南地檢110年度偵字第12450號
【卷13】台南地檢110年度偵字第13628號
【卷14】台南地檢110年度偵字第15247號
【卷15】台南地檢110年度偵字第15616號
【卷16】台南地檢110年度偵字第16235號
【卷17】台南地檢110年度偵字第16237號
【卷18】台南地檢110年度偵字第16716號
附錄論罪法條：
中華民國刑法第339條第1項
意圖為自己或第三人不法之所有，以詐術使人將本人或第三人之
物交付者，處5年以下有期徒刑、拘役或科或併科50萬元以下罰
金。
洗錢防制法第14條第1項
有第二條各款所列洗錢行為者，處7年以下有期徒刑，併科新臺
幣5百萬元以下罰金。
洗錢防制法第2條
本法所稱洗錢，指下列行為：
一、意圖掩飾或隱匿特定犯罪所得來源，或使他人逃避刑事追訴
    ，而移轉或變更特定犯罪所得。
二、掩飾或隱匿特定犯罪所得之本質、來源、去向、所在、所有
    權、處分權或其他權益者。
三、收受、持有或使用他人之特定犯罪所得。